【裁判字號】    99,重訴,61
【裁判日期】    990531
【裁判案由】    侵權行為損害賠償
【裁判全文】
臺灣高雄地方法院民事判決              99年度重訴字第61號
原      告  第一商業銀行股份有限公司
訴訟代理人  王建元律師
法定代理人  甲○○
被      告  乙○○
上列當事人間因違反銀行法等案件，原告於刑事訴訟程序中提起
附帶民事訴訟請求損害賠償，經本院刑事庭裁定移送前來（98年
附民字第209 號），原告於本院復為訴之減縮，本院於民國99年
5月17日言詞辯論終結，判決如下：
    主     文
被告應給付原告新台幣貳仟參佰柒拾伍萬元，及自民國九十八年
六月十六日起至清償日止，按年息百分之五計算之利息。
原告其餘之訴駁回。
訴訟費用由被告負擔十分之三，餘由原告負擔。
本判決關於原告勝訴部分，於原告以新台幣柒佰玖拾貳萬元為被
告供擔保後，得假執行。但被告如以新台幣貳仟參佰柒拾伍萬元
為原告預供擔保，得免為假執行。
原告其餘假執行之聲請駁回。
    事實及理由
一、原告主張：被告任職於伊公司潮州分行，專職負責協助客戶
    申辦開立帳戶、電話語音轉帳、網路銀行及定期存款櫃檯業
    務。詎被告自民國96年10月25日起至97年3 月18日止，未經
    伊公司許可下，利用職務之便，連續於96年10月25日、11月
    8 日、9 日、97年3 月14日，自訴外人黃蒼桔在伊公司潮州
    分行之帳戶存款中轉出新臺幣（下同）共1,060 萬元（100+
    400+500+60＝1060 ），並分別轉入訴外人即其兄長曾清華
    100 萬元、兄嫂胡瑞錦（已歿）960 萬元在伊公司萬巒、潮
    州分行帳戶中；自林溪禪寺在伊公司潮州分行帳戶存款中轉
    出400 萬元至胡瑞錦帳戶中，更於97年1 月17日、2 月21日
    、3 月18日分別自訴外人王鄭隨、李朱淑珠、鍾秀珠、洪李
    玉蘭、邱成昌、陳銀珠、賴銘輝、羅秀美、董美英、蔡李艮
    在伊公司潮州分行之帳戶中，各轉出270 萬、2,000 萬、15
    0 萬、550 萬、1,000 萬、850 萬、500 萬、200 萬、135
    萬、160 萬，共計5,815 萬元至胡瑞錦、訴外人即其父曾寮
    （已歿）帳戶中，並自行處分花用殆盡，造成伊公司受有財
    產上損失。另被告未經伊公司同意即為客戶帳戶轉帳，陸續
    於96年11月14日自邱成昌在伊公司潮州分行存款帳戶中轉出
    900 萬元至黃蒼桔帳戶，嗣於97年11月20日又轉回邱成昌帳
    戶，並於96年12月7 日自黃旦華帳戶存款中轉出400 萬元至
    胡錦瑞帳戶中，惟嗣於97年1 月14日自李靜宜帳戶中將400
    萬元挪入黃旦華帳戶中，又於同年月15日自林溪禪寺帳戶中
    轉帳400 萬元入李靜宜帳戶中，伊因被告之不法行為而受有
    存款2,275 萬元之損害，並因之受財政部金融管理委員會（
    下稱金管會）裁罰200 萬元，為此，爰依侵權行為之法律關
    係，請求被告負損害賠償責任，並聲明：(一)被告應給付原告
    2,475 萬元，及自起訴狀繕本送達之翌日即98年6 月16日起
    至清償日止，按年息5 ％計算之利息。(二)願供擔保，請准宣
    告假執行。
二、被告則以：伊目前僅欠原告2,275 萬元，原告遭金管會罰款
    200 萬元部分為原告公司內部疏失與伊無關，伊就此罰鍰部
    分，無庸負責等語，資為抗辯。並聲明：(一)原告之訴駁回。
    (二)如受不利判決，願供擔保請准宣告免為假執行。
三、兩造不爭執之事項
  (一)被告之刑事責任部分，業經本院刑事庭以97年度訴字第1365
    號刑事判決，認犯行使業務上登載不實文書罪共22罪，各處
    有期徒刑5 月，犯銀行法之背信罪共13罪，各處有期徒刑3
    年6 月，應執行有期徒刑8 年。被告不服提起上訴，經臺灣
    高雄高等法院高雄分院以98年度上訴字第1064號刑事判決改
    判被告犯行使業務上登載不實文書罪共22罪，各處有期徒刑
    6 月，犯銀行法之背信罪共13罪，各處有期徒刑3 年8 月，
    應執行有期徒刑10年。
  (二)被告現尚未返還原告存款2,275萬元。
四、本件之爭點：原告得否請求被告賠償遭金管會裁罰之200 萬
    元？
  (一)按「因故意或過失，不法侵害他人之權利者，負損害賠償責
    任。故意以背於善良風俗之方法，加損害於他人者亦同。」
    ，民法第184 條第1 項定有明文。本件原告係因被告偽冒客
    戶身分進行電話語音轉帳以挪用客戶存款，遭金管會處罰鍰
    200 萬元，此有金管會97年7 月10日金管銀（六）字第0970
    0140321 號函附之裁處書乙份附卷可稽（見本院卷第41-43
    頁），是原告係因被告上開不法行為致受金管會裁罰，其所
    受此部分財產上損害與被告之不法行為間，顯有相當因果關
    係，故原告依侵權行為之法則請求被告賠償此部分損害，洵
    屬有據。
  (二)按損害之發生或擴大，被害人與有過失者，法院得減輕賠償
    金額，或免除之。民法第217 條第1 項定有明文。而所謂被
    害人與有過失，係指被害人之行為助成損害之發生或擴大，
    就結果之發生為共同原因之一，行為與結果有相當因果關係
    。經查，本件原告遭金管會裁罰之理由為：「(一)行員違規代
    客戶保管存摺及印鑑，並代繕寫存、取款憑條，缺乏相關牽
    制之功能。(二)覆核功能不彰：1.單位主管曾於檢核客戶存摺
    時發現有手工記載與帳載不符情形，惟未深究，顯示對作業
    風險缺乏認知。2.曾員（被告）偽冒客戶身分申請電話語音
    轉讓功能，惟主管未能及時發現本案非由客戶本人辦理申請
    ，覆核功能核有缺失。(三)潮州分行於自行查核時已發現異常
    ，惟分行未確實辦理相關查核缺失之追蹤改善，致生弊案。
    」等語，此有上開裁處書乙份可參，本院審酌系爭金融弊案
    之發生係因原告內部控制制度之建立及執行有疏失，致被告
    有機可趁而為上開不法行為，是原告此部分裁罰損害之發生
    應由兩造各負擔50％，亦即被告就此部分損害應減輕50％之
    損害賠償責任，故原告得請求被告賠償此部分損害之金額為
    100 萬元。
  (三)綜上，原告得請求被告賠償之損害金額，總計為2,375 萬元
    （00000000+0000000＝00000000）。
五、綜上所述，原告依據侵權行為法律關係，請求被告給付原告
    2,375 萬元及自98年6 月16日起至清償日止，按年息5 ％計
    算之利息，洵屬有據，應予准許，逾此部分之請求，則無理
    由，應予駁回。
六、兩造均陳明願供擔保，請准宣告假執行或免為假執行，關於
    原告勝訴部分，經核均無不合，爰各酌定如主文所示之擔保
    金額，併予准許。至原告敗訴部分，其假執行之聲請，已失
    所附麗，應併予駁回。
七、結論：原告之訴為一部有理由、一部無理由，依民事訴訟法
    第79條、第390 條第2 項、第392 條，判決如主文。
中    華    民    國    99    年    5     月    31    日
                    民事鳳山分庭法  官  何悅芳
正本係照原本作成。
如不服本判決，應於送達後20日內，向本院提出上訴狀並表明上
訴理由，如於本判決宣示後送達前提起上訴者，應於判決送達後
10日內補提上訴理由書（須附繕本）。
中    華    民    國    99    年    5     月    31    日
                                書記官  陳俐嫺

司法院資訊處製作；財團法人民間司法改革基金會備份。
